臺灣高等法院民事裁定　　　　　　　　　 96年度抗字第646號
　　抗　告　人
　　即債務　人　乙○○
　　　　　　　　丙○○
　　　　　　　　丁○○
抗告人因與相對人即債權人甲○○.
償債務強制執行事件，對於中華民國96 年3月23日臺灣新竹地方
法院93年度執字第11514號所為裁定提起抗告，本院裁定如下：
    主      文
抗告駁回。
抗告費用由抗告人負擔。
    理      由
一、抗告人於原執行法院聲明異議及抗告意旨略以：兩造間並無
    債務糾紛，相對人甲○○憑何執行渠等之財物，相對人甲○
    ○既表示沒有證據，原執行法院不應駁回抗告人之異議。又
    原法院94年度重訴字第85號案件言詞辯論中，相對人甲○○
    所謂： 其向原六信合作社貸款1,800萬元為抗告人先行墊付
    購買土地之投資款項云云，實係另購他屋之資金。第三人戊
    ○○於民國80 年8月19日已經退股，無資格與相對人甲○○
    和解，且相對人甲○○、第三人戊○○與己○○等人均非購
    地之合股股東，邱、劉二人亦未支付土地價款，則和解筆錄
    應屬無效云云。
    原裁定駁回抗告人之異議。
二、本件抗告人指摘：相對人即債權人甲○○、己○○聲請強制
    執行之執行名義，及原執行法院就相對人甲○○與第三人戊
    ○○簽訂之和解筆錄效力，辦妥移轉登記後所為執行命令，
    是否合法？
  (一)就相對人即債權人甲○○聲請強制執行之執行名義部分：
    1.按確定之終局判決為強制執行之執行名義之一，債權人依
      確定之終局判決聲請強制執行者，應提出判決正本並判決
      確定證明書， 強制執行法第4條第1項第1款及第6條第1項
      第1款明定。 又執行名義為確定判決時，應以該判決之內
      容為根據；給付判決一經確定，即為有執行力之債務名義
      ，非經債務人提起異議之訴，得有該債務名義不適於執行
      之判決，執行法院自應依法照判決執行；應為如何之執行
      ，依執行名義之內容定之，至於執行事件之債權人有無執
      行名義所載之請求權，執行法院無實體審認之權，最高法
      院19年抗字第580號、22年抗字第598號、63 年台抗第376
      號判例參照。
    2.經查：相對人甲○○執原法院91 年度重訴字第260號民事
      判決及確定證明書為執行名義，聲請對抗告人之財產為強
      制執行，有上開民事判決及判決確定證明書可稽（原院卷
      第12-20頁）， 核與強制執行法第4條第1項第1款及第6條
      第1項第1款規定相符，則原執行法院因而為強制執行程序
      ，並無不合。至於抗告人爭執渠等與相對人甲○○間並無
      債權債務關係，原執行法院並無實體審認之權，應由抗告
      人提起債務人異議之訴以資解決，非得向原法院聲明異議
      所能救濟。
  (二)就相對人己○○聲請執行之執行名義部分：
    按依強制執行法第4條第1項第2款規定， 假扣押、假處分、
    假執行之裁判及其他依民事訴訟法得為強制執行之裁判，為
    得聲請強制執行之執行名義之一。查相對人己○○經原法院
    94 年度裁全字第81號裁定，准許提供擔保138萬元後得對抗
    告人丙○○之財產在413萬元之範圍內予以假扣押在案， 雖
    抗告人丙○○不服提起抗告，仍遭本院以94 年度抗字第559
    號裁定駁回而確定，有上開裁定可稽。是相對人己○○如數
    提存擔保金（原法院94年度存字第91號）後，聲請對抗告人
    丙○○之財產為執行（原法院94年度執全字第72號，與本件
    原法院93 年度執字第11514號併案執行），核與上開強制執
    行法第4條第1項第2款規定相符，應屬合法。
  (三)就相對人甲○○與第三人戊○○簽訂之和解筆錄，原法院所
    發以抗告人費用辦妥移轉登記後為查封之執行命令，是否合
    法？
    1.按就債務人基於債權或物權得請求第三人交付或移轉動產
      或不動產之權利為執行時，執行法院除以命令禁止債務人
      處分，並禁止第三人交付或移轉外，如認為適當時，得命
      第三人將該動產或不動產交與執行法院，依關於動產或不
      動產執行之規定執行之；又基於確定判決或依民事訴訟法
      成立之和解、調解，第三人應移轉或設定不動產物權於債
      務人者，執行法院得因債權人之聲請，以債務人之費用，
      通知登記機關登記為債務人所有後執行之， 強制法第116
      條規定甚明。
    2.查相對人甲○○向原法院聲請就抗告人對於第三人戊○○
      所得請求交付之土地聲請強制執行，有聲請狀可參（原法
      院卷第175-178頁）。 原法院因而對第三人戊○○核發執
      行命令，戊○○聲明異議，相對人甲○○於收受原法院通
      知後，依強制執行法第120條第2項規定對第三人戊○○起
      訴，向原法院提起請求交付及移轉不動產權利之訴訟事件
      （原法院94 年度訴字第748號），原法院並將提起訴訟之
      情告知抗告人等情，有上開執行命令、聲明異議狀、起訴
      狀、原法院民事執行處通知抗告人之函件及送達證書等件
      足憑（原法院卷第181-182、191、280-288、289-292頁）
      。又第三人戊○○於上開訴訟中，與相對人甲○○成立訴
      訟上和解：「戊○○應將和解筆錄附表一所示土地，按該
      附表所示應有部分，分別移轉予抗告人。甲○○其餘請求
      拋棄」， 有該和解筆錄可參（原法院卷第314-315頁）。
      原執行法院經相對人甲○○之聲請後，以債務人之費用，
      於95 年4月11日函請地政事務所辦妥和解筆錄附表所示之
      土地所有權移轉登記予抗告人，再為查封登記（原法院卷
      第321-322頁），惟因原執行法院前於94年7月14日已發函
      就和解筆錄附表所示土地，禁止抗告人及第三人戊○○為
      所有權移轉登記或其他處分行為 （原法院卷第219-220頁
      ），經地政事務所函覆在已有禁止處分登記情況下無從辦
      理（原法院卷第332-333頁），原執行法院遂再於96年3月
      26日囑託地政事務所先行塗銷上開土地之禁止處分登記，
      登記為抗告人所有後復為查封登記 （原法院卷第394-395
      頁）等情，與上開強制執行法第116條第2項規定並無不合
      。抗告人指摘上開和解無效，應依法提起第三人撤銷訴訟
      ，以資解決，非在本件強制執行程序聲明異議所得救濟。
  (三)綜上所述，相對人甲○○、己○○所持聲請本件強制執行之
    執行名義，均為合法；另執行原法院所發以抗告人費用辦妥
    移轉登記後為查封之執行命令，亦與強制執行法第116條第2
    項規定相符。抗告人所為異議各節，均為無理由，應予駁回
    ，茲仍執陳詞，指摘原裁定不當，為無理由，應予駁回。
三、據上論結：本件抗告為無理由， 依強制執行法第30條之1，
    民事訴訟法第495條之1第1項、 第449條第1項、第95條、第
    78條、第85條第1項本文，裁定如主文。
中　　華　　民　　國　　96　　年　　6　　月　　 14　　日
                    民事第一庭
                        審判長法　官  張耀彩
　　　　  　　　　　　　　　　法　官  盧彥如
　　　　　  　　　　　　　　　法　官  林金吾
正本係照原本作成。
本裁定除以適用法規顯有錯誤為理由，並經本院許可外，不得再
抗告。如提起再抗告，應於收受後10日內委任律師為訴訟代理人
向本院提出再抗告狀。並繳納再抗告費新台幣１千元。
中　　華　　民　　國　　96　　年　　6 　　月　　14　　日
                              書記官  張淑芳
